【裁判字號】    92,台上,1598
【裁判日期】    920327
【裁判案由】    偽造有價證券
【裁判全文】
最高法院刑事判決                              九十二年度台上字第一五九八號
    上  訴  人  甲  ○  ○
                (即簡麗花） .
右上訴人因葉榮松自訴偽造有價證券案件，不服台灣高等法院高雄分院中華民國八十
九年三月十五日第二審更審判決︵八十八年度上更(二)字第二一六號，自訴案號：台灣
高雄地方法院八十三年度自字第七一三號︶，提起上訴，本院判決如左：
    主  文
原判決撤銷，發回台灣高等法院高雄分院。
    理  由
本件原判決撤銷第一審關於上訴人甲○○（原名簡麗花）部分科刑判決，改判依牽連
犯關係，從一重論處上訴人意圖供行使之用，而偽造有價證券罪刑，固非無見。
惟查：︵一︶、科刑判決認定之事實，倘與所採之證據不相適合，即屬證據上理由矛
盾，其判決當然違背法令。本件原判決事實認定上訴人係於民國八十二年十月十八日
偽造如其附表二所示黃碧惠名義之授權書，並偽造﹁黃碧惠﹂之印章蓋在該授權書上
及使不知情之不詳姓名者偽簽﹁黃碧惠﹂之名於其上︵原判決第二頁第十行至第十三
行︶，於理由欄二之(一)、(四)則以上開事實業據自訴人葉榮松指述綦詳，並認該授權書
既係由上訴人所提出持以行使，必係其交由不知情人所偽簽，說明上訴人為間接正犯
︵原判決第四頁第六行、第八頁第一行至第三行︶。但上訴人自始否認上開授權書係
其所提出，而自訴人於原審更審前審理時曾供稱授權書的字係其所書寫等語︵原審更
(一)卷第三十四頁反面︶。原判決依據自訴人之指訴，認定該授權書係上訴人使不知情
之第三人所偽簽，即與卷內資料不相符合，自有判決理由矛盾之違法。實情如何？原
審未詳予調查，遽行判決，亦嫌速斷。︵二︶、偽造之有價證券，不問屬於犯人與否
，沒收之，刑法第二百零五條定有明文，係採義務沒收主義，除已滅失外，均應為沒
收之諭知，法院無自由裁酌之權限。而在票據上簽名者，依票上所載文義負責，二人
以上共同簽名者，應連帶負責；又票據之偽造或票據上簽名之偽造，不影響於其餘真
正簽名之效力。從而二人以上共同在本票之發票人欄簽名者，應連帶負發票人責任，
倘其中有部分屬於偽造，雖不影響於其餘真正簽名者之效力，但偽造之部分，仍應依
上開規定諭知沒收。原判決附表一所示之本票上，上訴人自任發票人而簽發部分，固
屬真實，而不得將該紙本票全部宣告沒收，惟上訴人偽簽黃碧惠署名及盜蓋其印章偽
造共同發票人部分，原判決依刑法第二百十九條規定，僅沒收該偽造之黃碧惠署押及
印文，適用法則顯屬不當。以上，或為上訴意旨所指摘，或為本院得依職權調查之事
項，應認原判決仍有撤銷發回更審之原因。原判決認上訴人牽連犯詐欺部分，雖屬不
得上訴第三審之罪名，基於審判不可分之原則，仍應一併予以發回。
據上論結，應依刑事訴訟法第三百九十七條、第四百零一條，判決如主文。
中      華      民      國    九十二    年      三      月    二十七    日
                              最高法院刑事第十二庭
                                  審判長法官  張  淳  淙
                                        法官  謝  俊  雄
                                        法官  蘇  振  堂
                                        法官  張  春  福
                                        法官  呂  丹  玉
      右正本證明與原本無異
                                              書  記  官
中      華      民      國    九十二    年      四      月      二      日


司法院資訊處製作；財團法人民間司法改革基金會備份。
